臺灣高雄地方法院刑事判決　　　　　　　 99年度易字第854號
公　訴　人　臺灣高雄地方法院檢察署檢察官
被　　　告　鍾秀梅
選任辯護人　吳春生律師
　　　　　　陳松甫律師
上列被告因業務侵占案件，經檢察官提起公訴（98年度調偵字第
1265號），本院判決如下：
    主  文
鍾秀梅犯如附表所示之罪，各處如附表所示之刑，應執行有期徒
刑壹年貳月。
其餘被訴業務侵占部分無罪。
    事  實
一、鍾秀梅自民國96年1 月1 日起，先任職在明志菸酒有限公司
    （下稱明志公司），嗣於97年1 月間調往明宏藥品有限公司
    （下稱明宏公司，明志公司和明宏公司屬同一企業體，詳後
    述），均擔任業務員工作，負責向客戶銷售貨品及收取貨款
    ，為從事業務之人，並以此為明志、明宏公司處理事務，竟
    意圖為自己不法之所有，於附表編號1-9 所示之時間，以附
    表編號1-9 所示方式，將其因業務上收取而持有如附表編號
    1-9 所示之明志公司、明宏公司貨款侵占入己，未依規定繳
    回公司。又於附表編號10所示時間，佯稱客戶「資源回收─
    杉林」要訂貨，使明宏公司不疑有他而交付價值新臺幣（下
    同）5510元（起訴書誤載為5500元）之貨物至其所指定如附
    表編號9 所示地點後，其再載往他處；另意圖為自己不法之
    利益，於附表編號11所示時間，以附表編號11所示手法，為
    違背其任務之行為，致生損害於明志、明宏公司之財產。嗣
    經明志公司、明宏公司之實際負責人黃庭堅發現帳目與出貨
    傳票金額不符，始查悉上情。
二、案經明志公司、明宏公司訴由臺灣高雄地方法院檢察署檢察
    官偵查起訴。
    理  由
壹、證據能力部分按被告以外之人於審判外之言詞或書面陳述，
    除法律有規定者外，不得作為證據；又被告以外之人於審判
    外之陳述，雖不符第159 條之1 至第159 條之4 之規定，但
    經當事人於審判程序同意作為證據，法院審酌該言詞陳述或
    書面陳述作成時之情況，認為適當者，亦得為證據；當事人
    、代理人或辯護人於法院調查證據時，知有第159 條第1 項
    不得為證據之情形，而未於言詞辯論終結前聲明異議者，視
    為有前項之同意，刑事訴訟法第159 條第1 項、第159 條之
    5 規定甚明。經查，本判決後開所引用之各該被告以外之人
    於審判外之陳述（包括書面陳述），雖屬傳聞證據，惟業經
    被告鍾秀梅、辯護人及檢察官於審理期日時均表示無意見而
    不予爭執，且迄至言詞辯論終結前亦均未聲明異議，本院審
    酌上開證據資料製作時之情況，尚查無違法不當之瑕疵，亦
    認為以之作為證據應屬適當，故揆諸前開法律規定與說明，
    爰逕依刑事訴訟法第159 條之5 規定，認前揭證據資料均例
    外有證據能力。另辯護人辯稱出貨傳票未經被告簽名確認，
    為告訴人片面製作，屬傳聞證據無證據能力云云，然查出貨
    傳票屬一般書證且為被告經由電腦登打列印，非為傳聞證據
    ，本無傳聞法則之適用，又卷附之出貨傳單均經本院依書證
    調查程序提示與被告及辯護人表示意見，顯已完足合法之調
    查程序，應認均有證據能力，故辯護人就此所指，洵非的論
    。
貳、有罪部分
一、訊據被告矢口否認犯行，辯稱：附表所示時間，渠係任職在
    明春行，明志公司提起本件告訴顯不合法。又附表編號1 、
    2 之款項是呆帳，而其餘款項均屬未收之貨款，渠並未侵占
    云云。另明志公司所提出之切結書，是渠要離職被迫填寫的
    ，且渠簽名當時尚未填載客戶名稱、金額，自不能用以證明
    渠有侵占貨款云云。經查：
 1、證人即明志、明宏公司實際負責人黃庭堅於審理時證稱：「
    我在明志公司擔任總經理，名義負責人為黃宏堯，是我大哥
    的兒子。明宏公司名義負責人為我兒子黃豪逸，我也是擔任
    總經理。明志、明宏公司是同樣的公司，2 家公司商流、物
    流及辦公室都一樣，帳也作在一起，只是業務員作業方式不
    同。明春行是我們公司成立20年前的名稱，後來因為業務壯
    大，所以過了10幾年後就去名，改成明志、明宏公司。明春
    行是明志、明宏公司的代名詞，就像偏名，並沒有這家公司
    。被告原本是明志公司的員工，有被我們發現侵占，第1 、
    2 次是於96年1 月到6 月份的時候，我們有原諒她，讓她扣
    薪分期返還。第3 次又發現侵占情事，我們就於97年1 月份
    左右將被告調到明宏公司。」等語（見本院卷第145-146 、
    155 頁），又證人即明志公司名義負責人黃宏堯亦於審理時
    證述：「我在明志公司擔任貨物調度職務及掛名負責人，也
    有在明春行任職過，但明春行現在不存在，那是以前的行號
    名稱。明志公司實際業務是由黃庭堅負責，我們是家族企業
    。被告第1 、2 次挪用公款的問題都是在明志公司擔任員工
    時，會計有去查，第3 次被告就調到明宏公司。雖然明志、
    明宏是不同公司，但明志、明宏公司體制都是一樣，只是作
    法不同。」等語（見本院卷第170-175 頁），而證人即明宏
    公司經理黃正信於審理時同證陳：「明宏、明志都是同公司
    ，我們的老闆是黃庭堅。我大概從12年前開始任職於明宏公
    司到現在，於98年9 月份升經理的。被告都有在明志、明宏
    公司任職，原本被告在明志公司那邊，後來好像有2 次侵占
    公款，黃庭堅給她機會再調到明宏公司。明志、明宏公司是
    明春行下面的商號，只是作法不同而已。明春行是以前我們
    公司的名字，在南區店家都稱我們明春行，明春行就是代表
    明志、明宏公司名義，只是1 個名稱」等語（見本院卷第19
    2-194 、197 、202 頁）。再參酌卷附出貨傳票上，均有記
    載「春」字（見臺灣高雄地方法院檢察署98年度他字第2113
    號卷，下稱他字卷，第80-81 頁及卷末資料袋，本院卷第65
    、66、68、71、72、74-76 、78、80-81 、87、89、90頁）
    ，且卷存97年1 月31日、2 月28日之業務領油費補助費資料
    表，及97年4 月1 日、5 月1 日之月初領薪水人員資料表上
    ，均同時有明宏公司印文、上開「春」字、「明春行」等字
    樣（見本院卷第83-86 頁），及明志公司營利事業登記證之
    登記住址為：高雄市路○區○○村○○路260 號1 樓，而明
    宏公司之營利事業登記證之登記地址為：高雄市路○區○○
    村○○路255 號1 樓（見本院卷第114-115 頁），相距甚近
    等情，暨證人黃庭堅所提出之第一產物保險股份有限公司員
    工誠實保證保險單上係以明志公司、明宏公司及其他3 家公
    司共同為被保險人（見他字卷第40-49 頁），足認明志、明
    宏公司實際負責人均為黃庭堅，且明志、明宏公司為同一企
    業體，僅是不同公司名稱，而明春行是明志、明宏公司之代
    稱，非獨立之公司或獨資商號無誤。另輔以上開保險單內，
    詳載被告為明志業務員，保險金額100 萬（見他字卷第43頁
    ），而上揭業務領油費補助費資料表及月初領薪水人員資料
    表上也均有被告之親筆簽名以確認渠有領到補助費、薪資，
    此外，依證人黃庭堅所提之96年1 月1 日委任契約（見他字
    卷第5 頁），立契約人一方為明志、明宏公司，另一方則為
    被告，委任期間自96年1 月1 日至98年1 月1 日，同樣經被
    告親筆簽名，並記載渠之身分證統一編號、地址，暨96年1
    月1 日約僱人員僱用契約書（見本院卷第82頁），亦載明明
    志公司自96年1 月1 日至96年12月31日止，為適應業務需要
    僱用鍾秀梅為約僱人員字樣，並經被告簽名蓋印無誤，顯見
    被告確實任職於明志、明宏公司所組成之企業體下擔任業務
    員，且於97年1 月間自明志公司調往明宏公司作業甚明，故
    明志公司、明宏公司自得依法提起本件告訴。又明志、明宏
    公司既屬同一企業體，且均為證人黃庭堅所實際負責，縱告
    訴狀未載明宏公司之名稱，仍不影響證人黃庭堅本於明志、
    明宏公司法定代理人而為明志、明宏公司提起本件告訴之意
    。故被告辯稱非受僱於明志、明宏云云，顯與事實不合，無
    可採信。
 2、被告之職務為業務員，負責向客戶銷售貨品，填寫估價單、
    出貨傳票及收取貨款，並以此方式為明志、明宏工處理事務
    等各節，業據被告所不爭，核與證人黃庭堅、黃正信於審理
    時之證述相符（見本院卷第145-161 、180 、191-204 頁）
    ，應堪認定。
 3、關於證人黃庭堅所提卷存之切結書，被告於偵訊時2 次自承
    ：「（問：為何簽切結書？）因為是我經手的東西，我認為
    我應該負責。」、「當初我簽切結書時，是我認為我要對事
    情負責，我不會逃避責任」等語明確（見他字卷第56、66頁
    ），是被告顯然對於切結書之內容、意義了然於胸。再觀切
    結書上以電腦打字列印「本人鍾秀梅任職於明志菸酒有限公
    司（或載明宏藥品有限公司）擔任業務員，負責業務銷售及
    收取公款，因利用職務便利，向客戶○○○（此部分原為空
    白，經人以手寫填入客戶名稱）收取公款總計新臺幣○○○
    （此部分原為空白，經人以手寫填入金額）元整，據為己用
    ，並向客戶借與竊取簽收單（即上開出貨傳票）回報公司，
    佚6 月1 日公司察覺，經逐戶對帳後，坦承確實無誤，恐口
    說無憑特立此書。本人與保證人同意於中華民國97年7 月30
    日，將上述侵占公款全數清償完畢，保證人願負連帶賠償責
    任，並自願拋棄民法償債篇各法條內有關保證人之權利，倘
    有違誤或延遲，願承負所有民事、刑事的法律責任，絕無異
    議」等字，衡酌任何具有正常智識之成年人，均無理解上開
    文字內容係在表明被告有侵占公款行為並願償還之障礙，遑
    論是自承已工作10年，有一定社會經歷之被告（見本院卷第
    211 頁）。而細觀上開切結書所載之手寫客戶名稱、金額更
    與卷附之出貨傳票所示之客戶欠款金額明細大致一致（見前
    揭出處，詳細金額即如附表所示），亦屬有據。被告既於切
    結書有簽名、蓋印並填載己之身分證統一編號、地址等，應
    可斷定被告確有坦承切結書所載情事無疑。至被告辯稱切結
    書是渠要離職時被迫填寫的，且客戶名稱、金額是渠簽名後
    才填寫的云云，然本院前已敘明依被告之社會經歷，甚或一
    般人，均難謂有何不明白上揭切結書所載之意，自不可能於
    切結書上客戶名稱、金額均未填寫前，貿然簽名、蓋印。又
    倘若被告所辯為真，為何證人黃庭堅不任意填載客戶名稱及
    金額？又為何會出現切結書之金額與出貨傳票上客戶欠款明
    細均大致相符之情形？況且，與附表相應之切結書，其上所
    寫日期均為97年7 月9 日，而同日被告尚有簽下非在檢察官
    起訴事實範圍內之其他切結書（內載文字均相同，僅手寫之
    客戶名稱、金額不同，見他字卷第35、39頁）、本票及協議
    書（見他字卷第36、38頁），內容均表明被告有侵占貨款行
    為，甚至在該些切結書上手寫塗改部分，均蓋有「鍾秀梅」
    之印文，由此研判，顯然切結書之簽立應如證人黃庭堅上開
    所述，係經與被告對帳後，填妥客戶名稱及金額，再由被告
    確認無誤，被告始簽名蓋印以示負責。被告上開所辯，顯與
    常理相違，無以憑信。
 4、被告於偵訊時曾自承：「我確實有侵占附表編號1-9 所示之
    貨款」、「附表編號5 、7 之貨款我確實有收，但沒有入公
    司帳，等同侵占公司之貨款」等語甚明，並經本院勘驗無誤
    （見他字卷第54、67頁，本院卷第99-108頁），核與證人黃
    庭堅於偵訊及審理時稱：「被告任職在明志公司時，我們依
    估價單之電話打給客戶（即附表編號1 、2 所示之客戶）對
    帳，客戶說沒有欠這些錢，錢都有付給被告，但被告卻將這
    些貨款向公司報欠款。被告換到明宏公司也是一樣，因為我
    發現客戶『仙進－檳』（附表編號3 、4 ）、『你會紅』（
    附表編號5 、6 ）帳目有異樣，所以我就親自去『仙進─檳
    』、『你會紅』那裡對帳，發現被告收了貨款沒有交回公司
    ，所以我就找被告，並請黃正信再去對帳，客戶就說被告收
    款後，再跟客戶借出貨傳票三聯單中，表示客戶欠款之紅單
    聯回公司報客戶欠帳，而將貨款自己先挪用，客戶也都配合
    他。而且我們要去客戶處對帳前，被告就先打電話與客戶套
    好，等公司的人去對帳時，要客戶先承認說還有欠帳，所以
    每家客戶對帳時都沒問題，隔禮拜經理黃正信再去找客戶收
    貨款時就出問題了，因客戶就說是被告先打電話要求客戶在
    對帳的時候，先坦承有欠款，之後會再和客戶算清楚，但事
    後被告並沒有拿錢去給客戶算清楚，所以就向黃正信講實情
    。經對帳結果，除上開客戶『仙進－檳』、『你會紅』外，
    客戶『聯鴻』、『新同光』、『仕鴻』、『順正─檳』、『
    賀買』也都說已經有付款給被告了。我們去查完帳後被告有
    承認挪用貨款，所以我們才寫切結書，將客戶名稱及金額都
    寫好，經被告核對沒有問題後讓被告簽名。」等語（見本院
    卷第145-161 頁）；證人黃正信於偵訊及審理時稱：「我於
    97年間有跟被告交接業務，因為發現帳款有問題。客戶『仙
    進－檳、榕樹下、明星、賀買』是我去交接的。客戶『仙進
    ─檳』有說在我還沒有去對帳前，被告有打電話拜託客戶先
    承認貨款還沒付，之後被告會拿錢給客戶付貨款。此外，客
    戶『順正─檳』、『新同光』都說貨款已付了，但公司卻沒
    收到錢」等語（見偵卷第21-22 頁，本院卷第191-204 頁）
    ；及證人即附表編號3 、4 所示之客戶「仙進─檳」負責人
    葉春秋；編號5 、6 所示客戶「你會紅」負責人孫美娟；編
    號7 所示客戶「仕鴻」負責人鄭楙蒼；編號9 所示客戶「賀
    買」負責人歐又禎於偵訊均證稱有將貨款交給被告等語相符
    （見他字卷第65、67頁，偵卷第32、44頁），並經本院勘驗
    上開證人偵訊筆錄無誤，亦有勘驗報告為佐（見本院卷第99
    -107頁），顯然證人黃庭堅、黃正信上開所述並非無據。再
    輔以證人黃庭堅、黃正信、葉春秋、孫美娟、歐又禎、鄭楙
    蒼與被告並無恩怨，應無必要故意設詞誣陷被告，復經其等
    均具結在卷，要無不可信之理由，且證人黃庭堅已提出與附
    表所示客戶、金額相對應之估價單、出貨傳票（含代表客戶
    未付款之紅單聯原本）、切結書、帳冊等件為憑（見他字卷
    第80-81 頁及卷末資料袋，本院卷第59-81 、87、87-90 、
    116-126 、216 頁），應認被告有將附表編號1-4 、5-9 所
    示之貨款金額侵占入己等行為，顯屬事實。辯護人雖又辯稱
    證人葉春秋、孫美娟、歐又禎、鄭楙蒼等人上揭證言均是為
    消滅己之貨款債務，顯不可信云云，然本院審酌上揭證人均
    經具結，應無必要為了金額不高之貨款而甘犯偽證罪之風險
    ，是辯護人所辯自不足信。至於被告另辯稱：附表編號3 所
    示貨款，係渠向證人葉春秋借5000元，葉春秋希望渠用貨款
    來抵云云（見本院卷第205 頁），然證人葉春秋於偵訊證稱
    ：「被告說要跟我借5000元，帳的部分她會處理，也就是說
    我把附表編號3 該筆貨款交給她，她先拿去使用，之後再處
    理公司帳單的部分」等語明確（見他字卷第66頁），足認證
    人葉春秋已將附表編號3 所示貨款交給被告無誤，是被告擅
    自將該筆貨款挪作私用，自仍具易持有為所有之犯意與行為
    甚明，渠上開所辯，亦不能動搖渠有業務侵占之行為。
 5、就附表編號10所示客戶「資源回收─杉林」部分，證人黃正
    信已證述該客戶為被告所虛構，實際上被告委由明宏公司另
    一客戶「美樹檳榔攤」之老闆娘代為簽收貨物，被告再去把
    貨載走，之後公司也沒收該筆匯款等情明確（見本院卷第19
    4-195 頁），並有出貨傳票、切結書為佐（見本院卷第67-6
    8 頁），而被告也從未爭執該客戶為渠虛擬，是明宏公司確
    有因被告虛擬客戶「資源回收─杉林」要訂貨，而交付價值
    5510元之貨物（貨物清單詳如上揭出貨傳票）乙情無疑。又
    雖明宏公司之客戶可由業務員自行開發，只要業務員能於出
    貨後按期取回貨款，明宏公司並不會特別限定客戶為何人，
    或被告以何方式賣出貨品，此據證人黃庭堅證述甚明（見本
    院卷第266 頁），且觀證人黃庭堅所提公司內帳（見本院卷
    第119 頁），被告以虛擬之客戶「資源回收─杉林」之名出
    貨已有相當時日，期間更不乏正常繳回貨款給公司之情事，
    益徵上情無誤。然而，明宏公司是先出貨給客戶再收款，若
    是業務員要自己買貨就必須用現金至門市向公司買，當場付
    清，業據證人黃庭堅於審理時證述甚詳（見本院卷第265-27
    0 頁），並有收款約定書為憑（見偵卷第51頁），顯然對明
    宏公司而言，被告藉客戶之名訂貨，以規避若以己之名向公
    司買貨需當場付清款項規定之行為，實已造成明宏公司對於
    貨款能否收回之風險評估陷於錯誤，始交付上述貨品，被告
    所為顯已構成詐欺取財犯行至明。檢察官未能審酌上情，認
    被告此部分所為係業務侵占犯行云云，當非可採。
 6、按刑法上之背信罪為一般的違背任務之犯罪，而同法之侵占
    罪，則專指持有他人所有物，以不法領得之意思，變更持有
    為所有，侵占入己者而言。又背信罪固以「違背任務之行為
    ，致生損害於本人之財產或其他利益」為要件，而所謂「其
    他利益」，固亦指財產利益而言。但財產權益，則涵義甚廣
    ，有係財產上現存權利，亦有係權利以外之利益，其可能受
    害情形更不一致，如使現存財產減少（積極損害），妨害財
    產之增加，以及未來可期待利益之喪失等（消極損害），皆
    不失為財產或利益之損害（最高法院30年上字第1778號判例
    、87年度臺上字第3704號判決意旨參照）。查被告於審理時
    自承：「我去附表編號11所示客戶『榕樹下─甲仙』處打麻
    將，輸了錢，所以我就沒有跟客戶收該2 筆貨款，我告訴客
    戶說我回公司再處理」等語明確（見偵卷第68頁），核與證
    人黃庭堅、黃正信、王方麗文（即客戶「榕樹下─甲仙」之
    負責人）於審理時所述被告有拿明宏公司貨款來抵消渠個人
    積欠王方麗文之債務情節一致（見本院卷第154 、196 、23
    8-245 頁），是被告確有擅自處分明宏公司貨款債權而用以
    抵銷渠個人債務之行為即屬事實。被告既未取得附表編號11
    兩筆貨款，檢察官認渠此部分所為係犯業務侵占罪云云，自
    屬有誤。惟衡以常情，雇主絕不可能容許員工擅自處分、挪
    用公司之貨款，且證人黃庭堅於審理時也證述：明志、明宏
    公司禁止業務員私下處分貨款債權或用貨款債權抵銷個人債
    務，公司每禮拜都開會，每位業務也都知道等語明確（見本
    院卷第268-270 頁），被告既屬智能正常之成年人，且身為
    明宏公司之業務員，對於業務員不能擅自處分、挪用公司之
    貨款此節，自無諉為不知之理。而被告將應收回之上開貨款
    用以抵銷個人債務，且事後未按時給付給明宏公司，自妨害
    明宏公司貨款之回收（即財產之增加），以及無法取得將來
    貨款所生之利息，或明宏公司用以周轉之利益（即未來可期
    待利益之喪失），致生損害於明宏公司之財產、其他利益。
    基此，被告就此部分所為，顯屬背信行為，檢察官認被告係
    犯業務侵占罪嫌云云，尚非的論。另起訴書固記載被告分於
    97年3 月31日、4 月25日將貨款6160元、7125元侵占云云，
    但查被告所為應屬背信行為已如上述，又依證人王方麗文於
    審理時證稱：「我和被告係約定1 次用全部借款金額抵貨款
    」等語明確（見本院卷第245 頁），顯可認被告應於97年4
    月25日該日或其後某日時（97年4 月25日為本件被告第2 筆
    出貨給證人王方麗文之日期，見起訴書之附表、卷附出貨傳
    票，本院卷第78頁），始將卷存2 筆出貨傳票（見本院卷第
    74、78頁）上所載貨款一次性抵銷渠對證人王方麗文之欠款
    ，而僅有一背信行為存在無疑，檢察官認被告有2 次犯行，
    也非正確，同予指明。
 7、綜上所述，被告前揭辯詞均不足信。本件事證既明，被告犯
    行堪以認定，應依法論科。
二、核被告所為，係犯刑法第336 條第2 項之業務侵占罪、同法
    第339 條第1 項之詐欺取財罪、同法第342 條第1 項之背信
    罪。檢察官就附表編號10-11 部分，漏未斟酌前開情事，均
    認被告係犯刑法第336 條第2 項之業務侵占罪，尚有未洽，
    惟其基本事實同一，爰各依法變更起訴法條逕予審理。被告
    於97年4 月25日該日或其後某日時，始將前揭2 筆貨款一次
    性抵銷渠對證人王方麗文之欠款，而僅有一背信行為已如前
    述，是檢察官就此所論，尚有未恰，自應更正如本判決附表
    編號11所示。被告係各於附表所示時間，分別將業務上持有
    ，如附表編號1-9 所示之款項予以侵占，及為附表編號10之
    詐欺取財行為、編號11所示之違背渠之任務而致生損害於明
    宏公司財產、其他利益之行為，乃犯意各別，行為互殊，均
    應予分論併罰。爰審酌被告正值壯年，不思由正當管道獲取
    財物，竟起意將渠保管之公司貨款加以侵占，又對明宏公司
    施用詐術取得前述財物，復違背任務，擅自處分明宏公司貨
    款債權，致生損害於明宏公司財產、其他利益，兼衡明志、
    明宏公司因此所受之損害數額，暨被告犯後猶飾詞掩飾，毫
    無悔意，更未與明志、明宏公司達成民事和解，賠償損害等
    一切情狀，就所犯各罪，各量處如附表所示之刑，並定應執
    行刑如主文所示，以示懲戒。
、無罪部分
一、公訴意旨略以：被告亦於擔任明志公司業務員期間，代明志
    公司收取客戶「金品味」（收取時間97年4 月21日）、「美
    玉（市場內）」（收取時間97年5 月10日）、「明星」之貨
    款各2965元、1560元、1 萬1500元（有3 筆，97年3 月14日
    收2910元，97年3 月21日收3750元，97年4 月7 日收4840元
    ）後均侵占入己（即起訴書附表編號9 、13、14部分），因
    認被告就此部分亦涉犯刑法第336 條第2 項之業務侵占罪嫌
    云云。
二、按犯罪事實應依證據認定之，無證據不得認定其犯罪事實；
    又不能證明被告犯罪者，應諭知無罪之判決，刑事訟訴法第
    154 條第2 項、第301 條第1 項分別定有明文。而被告或共
    犯之自白，不得作為有罪判決之唯一證據，仍應調查其他必
    要之證據，以察其是否與事實相符，亦為同法第156  條第2
    項所定明。又告訴人提起告訴，係以使被告受刑事處罰為目
    的，是其陳述是否與事實相符，仍應調查其他證據以資審認
    ；且被害人之陳述如無瑕疵，且就其他方面調查又與事實相
    符，固足採為科刑之基礎，倘其陳述尚有瑕疵，則在未究明
    前，遽採為論罪科刑之根據，即難認為適法（最高法院52年
    臺上字第1300號、61年臺上字第3099號判例參照）。再認定
    不利於被告之事實，須依積極證據，茍積極之證據本身存有
    瑕疵而不足為不利於被告事實之認定，即應為有利於被告之
    認定，更不必有何有利之證據，而此用以證明犯罪事實之證
    據，猶須於通常一般人均不至於有所懷疑，堪予確信其已臻
    真實者，始得據以為有罪之認定，倘其證明尚未達到此一程
    度，而有合理性之懷疑存在，致使無從為有罪之確信時，即
    應為無罪之判決（最高法院82年度臺上字第163 號判決、同
    院76年臺上字第4986號、30年上字第816 號等判例意旨）。
三、本件檢察官認被告就前揭部分亦涉有刑法第336 條第2 項之
    業務侵占罪嫌，無非係以被告之供述、證人黃庭堅、候夢芊
    、林水旺、林謝美玉之指述、卷附出貨傳票、切結書、本票
    、協議書為其主要論據。訊據被告堅決否認有何業務侵占犯
    行，辯稱：客戶「金品味」倒閉，故渠未能收得貨款，而客
    戶「美玉（市場內）」、「明星」之貨款渠並未收取等語。
四、經查：
 1、依本院卷附第81、87、89頁及他字卷第80、81頁之出貨傳票
    ，可證明志、明宏公司有出貨給客戶「金品味」、「美玉（
    市場內）」、「明星」，且對上開客戶各尚有2965元、1560
    元、1 萬1500元之貨款未收，合先敘明。
 2、然證人黃庭堅於審理時稱：「客戶『金品味』已經收起來，
    聯絡不到」等語（見本院卷第150 頁），核與被告所辯一致
    ，且證人黃庭堅亦坦承不知該筆貨款是客戶未付或遭被告侵
    占（見同上頁），是就客戶「金品味」之貨款2965元部分，
    已難認被告有侵占犯行。
 3、證人即客戶「美玉（市場內）」之負責人林謝美玉於偵訊時
    稱：「我將本院卷附第81頁出貨傳票所示貨品整批退給被告
    」等語（見偵字卷第33頁），與證人黃庭堅於審理時所述：
    「我們之前有出貨給客戶『美玉』，但『美玉』退貨給公司
    ，被告沒將貨繳回公司」等語相符（見本院卷第160 頁），
    顯然被告根本就未取得該筆貨款1560元甚明。
 4、被告於偵訊時稱：「客戶『明星』是向告訴人進飲料，菸的
    部分是我送到客戶店裡，請客戶代收，我再把香菸帶走給其
    他的店家賣比較高的價格，明宏公司並不知道，香菸賣得的
    錢我確實加以侵占」等語明確（見他字卷第69頁），且經本
    院勘驗偵訊錄影光碟無誤，（見本院卷第106-107 頁），核
    與證人即客戶「明星」之負責人侯夢芊於審理時證稱：「他
    字卷第80-81 頁關於明宏公司出貨給『明星』之出貨傳票所
    載貨物中，我只有叫飲料的貨，其餘香菸貨品均是被告要我
    先簽收，等香菸送到我這，沒幾天被告就來拿走，不知她拿
    去哪裡，等到明宏公司派人來對帳，我才知道被告沒處理，
    我也有跟明宏公司的人說香菸是被告訂的。我所叫的飲料貨
    款只有97年4 月7 日出貨單上所載的1540元，但我並未付給
    被告」等語（見本院卷246-249 頁），及證人黃庭堅證稱：
    「客戶『明星』說是被告借名出公司的貨轉賣，賣得之錢未
    繳回公司」等語相符（見本院卷第160 頁），足見被告亦未
    從客戶「明星」處取得檢察官前開所指之1 萬1500元貨款。
 5、至就上揭各筆貨款部分，證人黃庭堅所提出之切結書上，並
    未有被告之簽名；而起訴所載之本票、協議書則與本件無涉
    ；另與前開各客戶有關之出貨傳票，均只能佐證明宏公司有
    出貨給前揭客戶；又證人林水旺即前開證人林謝美玉之夫僅
    證稱貨款不是其交的等語（見偵卷第32頁），均不足以作為
    認定被告犯罪之證據。
五、綜上，檢察官認被告涉嫌侵占客戶「金品味」貨款犯行所憑
    之證據，尚未達於通常一般之人均不致有所懷疑，而得確信
    其為真實之程度，依刑事訴訟制度「倘有懷疑，即從被告之
    利益為解釋」、「被告應被推定為無罪」之原則，即難據以
    為被告不利之認定。而就檢察官所指侵占客戶「美玉（市場
    內）」、「明星」之貨款部分，更與前述事證不合。此外，
    復查無其他積極之證據，足資認定被告確有前揭所指犯行，
    自屬不能證明被告犯罪，依首開說明，應為被告無罪之諭知
    。
六、至於客戶「美玉（市場內）」有退回如本院卷附第81頁之出
    貨傳票所示貨品，及被告有將告訴人出貨給客戶「明星」之
    香菸貨品自行取走後，亦未繳交該批貨品回公司等情，均據
    證人黃庭堅證述明確，然上開事實與起訴之犯罪事實間，兩
    者基本事實並不相同，故被告就此部分是否另涉業務侵占罪
    嫌、詐欺取財罪嫌等，應由檢察官再為適法之處理。此外，
    證人黃庭堅於告訴狀內雖記載被告侵占附表編號7 所示客戶
    「仕鴻」所交付之貨款金額為1 萬742 元，並提出97年4 月
    8 日、21日之出貨傳票2 張為證（金額分別為7892元、2850
    元，見本院卷第75-76 頁），且經檢察官當庭更正起訴書附
    表編號10之金額為1 萬742 元，然本院審酌起訴書就此部分
    原僅起訴被告於97年4 月21日侵占2850元貨款，而卷內並無
    證據證明上開2 筆貨款為被告於97年4 月21日同日加以侵占
    ，自無從因檢察官更正金額，即認被告涉嫌於97年4 月8 日
    該日或其後某日，侵占上揭7892元貨款部分在起訴範圍內，
    是此部分之亦應由檢察官另為適法處理，附此敘明。
據上論斷，應依刑事訴訟法第299 條第1 項前段、第300 條、第
301 條第1 項前段，刑法第336 條第2 項、第339 條第1 項、第
342 條第1 項，第51條第5 款，刑法施行法第1 條之1 ，判決如
主文。
本案經檢察官陳俊宏到庭執行職務。
中    華    民    國   100    年    3     月    31    日
              刑事第十七庭  審判長法  官  陳培維
                                  法  官  陳君杰
                                  法  官  余銘軒
以上正本證明與原本無異。
如不服本判決應於收受送達後10日內向本院提出上訴書狀，並應
敘述具體理由；如未敘述上訴理由者，應於上訴期間屆滿後20日
內向本院補提理由書（均須按他造當事人之人數附繕本）「切勿
逕送上級法院」。
中    華    民    國   100    年    4     月    1     日
                                  書記官  吳書逸
附錄論罪科刑法條
中華民國刑法第336 條（公務公益侵占罪、業務侵占罪）
對於公務上或因公益所持有之物，犯前條第1 項之罪者，處1 年
以上7 年以下有期徒刑，得併科5 千元以下罰金。
對於業務上所持有之物，犯前條第1 項之罪者，處6 月以上5 年
以下有期徒刑，得併科3 千元以下罰金。
前二項之未遂犯罰之。
中華民國刑法第339條
（普通詐欺罪）
意圖為自己或第三人不法之所有，以詐術使人將本人或第三人之
物交付者，處 5 年以下有期徒刑、拘役或科或併科 1 千元以下
罰金。
以前項方法得財產上不法之利益或使第三人得之者，亦同。
前二項之未遂犯罰之。
中華民國刑法第342條
（背信罪）為他人處理事務，意圖為自己或第三人不法之利益，
或損害本人之利益，而為違背其任務之行為，致生損害於本人之
財產或其他利益者，處5 年以下有期徒刑、拘役或科或併科1 千
元以下罰金。
前項之未遂犯罰之。
 附表（貨幣單位：新臺幣）
  ┌──┬──────┬──────────┬──────┬─────────┐
  │編號│ 犯罪時間   │    被告犯罪手法    │    金額    │    論罪科刑      │
  ├──┼──────┼──────────┼──────┼─────────┤
  │1   │96年12月28  │將客戶「聯鴻」交付之│4000元      │犯業務侵占罪，處有│
  │    │日或其後某日│貨款侵占入己        │            │期徒刑柒月。      │
  ├──┼──────┼──────────┼──────┼─────────┤
  │2   │96年12月31  │將客戶「新同光」交付│2萬5000元   │犯業務侵占罪，處有│
  │    │日或其後某日│之貨款侵占入己      │            │期徒刑捌月。      │
  ├──┼──────┼──────────┼──────┼─────────┤
  │3   │97年3月3    │將客戶「仙進─檳」交│5550元（起訴│犯業務侵占罪，處有│
  │    │日或其後某日│付之貨款侵占入己    │書誤載為5500│期徒刑柒月。      │
  │    │            │                    │元）        │                  │
  ├──┼──────┼──────────┼──────┼─────────┤
  │4   │97年3月25日 │將客戶「仙進─檳」交│8250元      │犯業務侵占罪，處有│
  │    │或其後某日  │付之貨款侵占入己    │            │期徒刑柒月。      │
  ├──┼──────┼──────────┼──────┼─────────┤
  │5   │97年3月26日 │將客戶「你會紅」（王│9545元      │犯業務侵占罪，處有│
  │    │或其後某日  │啟全）交付之貨款侵占│            │期徒刑柒月。      │
  │    │            │入己                │            │                  │
  ├──┼──────┼──────────┼──────┼─────────┤
  │6   │97年4月9日  │將客戶「你會紅」（王│2萬980元    │犯業務侵占罪，處有│
  │    │或其後某日  │啟全）交付之貨款侵占│            │期徒刑捌月。      │
  │    │            │入己                │            │                  │
  ├──┼──────┼──────────┼──────┼─────────┤
  │7   │97年4月21日 │將客戶「仕鴻」交付1 │2850元      │犯業務侵占罪，處有│
  │    │或其後某日  │萬742 元之貨款侵占入│            │期徒刑柒月。      │
  │    │            │己                  │            │                  │
  ├──┼──────┼──────────┼──────┼─────────┤
  │8   │97年5月2日  │將客戶「順正─檳」交│1萬6000元   │犯業務侵占罪，處有│
  │    │或其後某日  │付之貨款侵占入己    │            │期徒刑捌月。      │
  ├──┼──────┼──────────┼──────┼─────────┤
  │9   │97年5 月2 日│將客戶「賀買」交付之│2萬7750元   │犯業務侵占罪，處有│
  │    │或其後某日  │貨款侵占入己        │            │期徒刑捌月。      │
  ├──┼──────┼──────────┼──────┼─────────┤
  │10  │97年3月14日 │向明宏公司佯稱被告所│5510元      │犯詐欺取財罪，處有│
  │    │或其後某日  │虛擬之客戶「資源回收│            │期徒刑月。      │
  │    │            │─杉林」要訂貨，致明│            │                  │
  │    │            │宏公司陷於錯誤，出貨│            │                  │
  │    │            │至知情之另一客戶「美│            │                  │
  │    │            │樹檳榔攤」後，由「美│            │                  │
  │    │            │樹檳榔攤」老闆娘代收│            │                  │
  │    │            │貨品，被告再前往取貨│            │                  │
  │    │            │載至他處            │            │                  │
  ├──┼──────┼──────────┼──────┼─────────┤
  │11  │97年4月25日 │未經明宏公司同意，擅│1 萬3285元（│犯背信罪，處有期徒│
  │    │或其後某日  │將渠職務上應收回客戶│有2 筆貨款，│刑肆月。          │
  │    │            │「榕樹下─甲仙」之貨│分別為6160元│                  │
  │    │            │款債權用以抵銷渠個人│、7125 元） │                  │
  │    │            │欠該客戶負責人王方麗│            │                  │
  │    │            │文之債務，以此方式為│            │                  │
  │    │            │違背任務之行為，而致│            │                  │
  │    │            │生損害於明宏公司    │            │                  │
  └──┴──────┴──────────┴──────┴─────────┘